【裁判字號】    99,上易,538
【裁判日期】    990607
【裁判案由】    竊盜
【裁判全文】
臺灣高等法院高雄分院刑事判決         99年度上易字第538號
上  訴  人
即  被  告  甲○○
上列上訴人因竊盜案件，不服臺灣高雄地方法院99年度易字第65
9 號中華民國99年4 月28日第一審判決（起訴案號：臺灣高雄地
方法院檢察署99年度偵字第3067、8325號），提起上訴，本院判
決如下：
     主  文
上訴駁回。
     理  由
一、按「不服地方法院之第一審判決而上訴者，應向管轄第二審
    之高等法院為之。上訴書狀應敘述具體理由。上訴書狀未敘
    述上訴理由者，應於上訴期間屆滿後20日內補提理由書於原
    審法院。逾期未補提者，原審法院應定期間先命補正」、「
    第二審法院認為上訴書狀未敘述理由或上訴有第362 條前段
    之情形，應以判決駁回之。但其情形可以補正而未經原審法
    院命其補正者，審判長應定期間先命補正」，民國96年7 月
    4 日修正公布、同年月6 日施行之刑事訴訟法第361 條、第
    367 條分別定有明文。職是，不服地方法院之第一審判決而
    上訴者，其上訴書狀應敘述具體理由，至於上訴理由是否具
    體，係屬第二審法院審查範圍，則不在命補正之列，此參照
    上開條文之修正理由自明。
二、再所稱具體理由，係指須就不服之判決為具體之指摘而言，
    如僅泛稱原判決認事用法不當或採證違法、判決不公等，均
    非具體理由（法院辦理刑事訴訟案件應行注意事項第162 點
    參照）。復按「所謂具體理由，必係依據卷內既有訴訟資料
    或提出新事證，指摘或表明第一審判決有何採證認事、用法
    或量刑等足以影響判決本旨之不當或違法，而構成應予撤銷
    之具體事由，始克當之（例如：依憑證據法則具體指出所採
    證據何以不具證據能力，或依憑卷證資料，明確指出所為證
    據證明力之判斷如何違背經驗、論理法則）；倘僅泛言原判
    決認定事實錯誤、違背法令、量刑失之過重或輕縱，而未依
    上揭意旨指出具體事由，或形式上雖已指出具體事由，然該
    事由縱使屬實，亦不足以認為原判決有何不當或違法者（例
    如：對不具有調查必要性之證據，法院未依聲請調查亦未說
    明理由，或援用證據不當，但除去該證據仍應為同一事實之
    認定），皆難謂係具體理由，俾與第二審上訴制度旨在請求
    第二審法院撤銷、變更第一審不當或違法之判決，以實現個
    案救濟之立法目的相契合，並節制濫行上訴」（最高法院97
    年度台上字第892 號判決意旨參照）。是如上訴理由書狀並
    未依據卷內訴訟資料，具體指摘原判決認事用法有何違法或
    不當之情形，即屬上訴未敘述具體理由。又上訴書狀未敘述
    具體理由者，其上訴即屬於刑事訴訟法第362 條前段所定「
    上訴不合法律上之程式」之情形，第二審法院自應依同法第
    367 條之規定，以判決駁回之。
三、本件上訴人即被告甲○○因犯踰越牆垣竊盜罪，累犯，經原
    審判處有期徒刑1 年；又因犯竊盜罪，累犯，經原審判處有
    期徒刑3 月；又因犯竊盜罪，累犯，經原審判處有期徒刑10
    月，並經原審定應執行刑為有期徒刑2 年。被告不服，提起
    上訴，略以：(一)被告於99年1 月16日中午12時許騎乘車號MT
    U-156 號重型機車，途經高雄市小港區○○○路34號見台協
    公司圍牆已倒塌多時，台協公司員工多數人出去，被告見公
    司該圍牆已失去效用，故而順道進去偷竊減速馬達電動機1
    台。按踰越牆垣竊盜罪應是該牆垣有防止人員出入，具有防
    竊功能，始有牆垣意義。而該台協公司之牆垣已倒塌多年人
    員俱都就近出入。故而本件僅能構成普通竊盜罪。(二)被告於
    99年2 月15日上午6 時以自備鑰匙發動乙○○所停放於鳳山
    市○○○路451 之3 號前停車格內汽車，所用係普通鑰匙又
    非兇器。按普通鑰匙無殺傷力又無法視為兇器，故請以生活
    法則看待普通鑰匙。(三)緣於被告曾因車禍雙腳具殘廢，又因
    失業食宿問題都靠善心人士接濟，生活陷於絕境始萌竊盜之
    心，請體恤被告處境而引用刑法第59條稍加減刑。何況被告
    因罹犯愛滋病，被判2 年，不知是否可以刑滿出獄，請減輕
    被告刑期云云，有上訴狀附卷可稽。
四、按豆腐店工人因店房與他人倉庫毗連，見隔牆有裂縫，遂用
    竹片伸入倉庫，使穀子流出，以麻袋盛之，碾成白米後交由
    店主共同食用。其用竹片伸入倉庫竊取財物，係與踰越牆垣
    竊盜發生同樣結果之行為，自已構成刑法第三百二十一條第
    一項第二款之罪（最高法院42年台上字第359號著有判例)。
五、查被告於99年1 月16日中午左右，自台協公司水泥牆及波浪
    鐵皮之破洞，爬牆進去竊盜等情，業據其於偵查中供承不諱
    （見99偵3067卷第63、64頁），並據證人即台協公司員工林
    再福於警詢中供證：被告從沿海三路圍牆縫隙進入等語（見
    同上偵卷第21頁) ，復有高雄市政府警察局小港分局大林派
    出所搜索、扣押筆錄、扣押物品目錄表、贓物認領保管單、
    蒐證照片等（見同上偵卷第34至38頁、46至51頁）在卷可查
    且卷查上開照片所示，該圍牆並未倒塌（見同上偵卷第46頁
    ) ，是揆之上開判例意旨，原審認定被告此部分犯行，係犯
    刑法第321 條第1 項第2 款之踰越牆垣之加重竊盜罪行，從
    形式上觀察，原判決並無認定事實錯誤，違背法令之情形，
    被告上訴意旨，以此部分屬普通竊盜罪，尚非可採。
六、又有關被告於99年2 月15日上午6 時許，在高雄縣鳳山市○
    ○○路45 1之3 號前停車格內，以自備鑰匙發動引擎，竊取
    被害人乙○○所有停放於該處之車牌號碼E2-8263 號日產廠
    牌深綠色之自小客車1 輛（引擎號碼為B14XLA12653 ）部分
    ，原審係認定被告犯刑法第320 條第1 項普通竊盜罪責，並
    未認定部分屬攜帶兇器加重竊盜罪行，是被告此部分上訴意
    旨，以普通鑰匙並非凶器，且無殺傷力，故請以生活法則看
    待普通鑰匙云云，顯係對原判決有關此部分之誤解。
七、又刑法第59條之酌減其刑，必須犯罪另有特殊之原因與環境
    等情狀，在客觀上足以引起一般之同情，認為確可憫恕，且
    即予宣告法定最低度之刑，猶嫌過重者，始有其適用( 最高
    法院45年台上字第1165號判例參照) 。查被告前因偽造文書
    、詐欺案件，經法院分別判處有期徒刑6 月、2 月，偽造文
    書罪部分經減刑為有期徒刑3 月，與詐欺罪定應執行有期徒
    刑4 月確定，又違反毒品危害防制條例案件，經法院判處有
    期徒刑7 月確定，接續執行，於民國98年6 月6 日縮短刑期
    執行完畢；又因竊盜案件，經法院分別判處拘役40日、30日
    ，定應執行拘役65日，自98年6 月7 日起接續執行，於98年
    8 月11日拘役執行完畢釋放；故意再犯本件有期徒刑以上之
    三罪，均已有累犯加重其刑之適用；是原審以其不思以正途
    獲取財物，隨意竊取他人財物，並翻越圍牆，或任意竊取住
    戶置於樓梯間之物品，或將路旁之車輛竊取使用，毫無尊重
    他人所有物之體認，欠缺法紀觀念，惡性非輕，且其前已有
    竊盜案件經法院判決執行之紀錄，仍不知悔改，惟念其犯後
    坦認犯行，態度尚佳及本件犯罪之目的、手段等一切情狀，
    並以檢察官求處有期徒刑2 年6 月( 見原審卷第28頁) ，尚
    屬過重，乃在適法範圍內行使裁量權，未適用刑法第59條予
    以減輕其刑，而分別從輕量處前開所示之刑，並定應執行刑
    為2 年，核無量刑瑕疵或違背法令不當之情形；被告上訴理
    由，以其曾因車禍，雙腳殘癈，失業，生活陷於絕境始萌竊
    盜，請求能依刑法第59條予以減刑云云，自非可取。
八、綜上所述，本院審酌上情，認原審依被告之自白，並斟酌全
    辯論意旨及調查證據之結果，予以論罪科刑，於判決內已具
    體說明論科之理由，及其憑以認定之證據，客觀上並無何違
    法或不當之處，量刑業已從輕。被告上訴意旨所陳，經核並
    未依據卷內既有訴訟資料，具體指出或表明原判決有何採證
    、認事、用法等足以影響判決本旨之不當或違法之理由，僅
    係對原判決已說明論斷之事項，徒憑己意再為爭執，並未具
    體指摘原判決有如何採證、認事、用法等違反經驗法則之不
    當或違法，而足以影響判決本旨，應認未符合具體理由之要
    件，揆諸前揭說明，其上訴亦不合法律上之程式。
九、爰依刑事訴訟法第367 條前段、第372 條，不經言詞辯論，
    逕為判決如主文。
中    華    民    國    99    年    6     月    7     日
                 刑事第九庭     審判長法  官  莊秋桃
                                      法  官  范惠瑩
                                      法  官  田平安
以上正本與原本無異。
本件不得再上訴。
中    華    民    國    99    年    6     月    7     日
                                  書  記  官  張宗芳

司法院資訊處製作；財團法人民間司法改革基金會備份。
